臺灣高等法院臺中分院刑事判決
111年度金上訴字第1717號
上  訴  人  臺灣臺中地方檢察署檢察官
被      告  林逸欣



上列上訴人因被告違反洗錢防制法等案件，不服臺灣臺中地方法
院111年度金訴字第316號，中華民國111年5月24日第一審判決（
起訴案號：臺灣臺中地方檢察署110年度偵字第27522號、111年
度偵字第5081號），提起上訴，本院判決如下：
    主  文
上訴駁回。
    理  由
一、本案經本院審理結果，認第一審判決就被告林逸欣被訴違反
    幫助犯洗錢防制法等罪，認定其犯罪嫌疑不足，為無罪判決
    諭知，其認定並無不當，應予以維持，並引用第一審判決書
    記載之證據及理由（如附件）。
二、檢察官上訴理由略以：　　
  ㈠本件被告固辯稱係因辦理貸款而提供其所有之系爭中華郵  
    政股份有限公司帳號000-00000000000000號帳戶（下稱郵  
    局帳戶）、台新商業銀行帳號000-00000000000000號帳戶（
    下稱台新銀行帳戶）、王道商業銀行帳號000-000000000000
    00號帳戶（下稱王道銀行帳戶）之提款卡、密碼等帳戶資料
    給真實姓名、年籍不詳、LINE暱稱「資金周轉站-卿姐」、「
    民間便利貸-佑姐」等真實姓名、年籍不詳之人使用。然依現
    今金融機構信用貸款實務，除須提供個人之身分證明文件核
    對外，另應敘明並提出個人之工作狀況、 收入金額及相關之
    財力證明資料（如工作證明、薪資轉帳帳戶存摺影本、扣繳憑
    單等），金融機構透過徵 信調查申請人之債信後，評估是否
    放款以及放款額度，倘若貸款人債信不良，並已達金融機構無法
    承擔 風險之程度時，即無法貸得款項。再觀諸被告於法院準
    備程序及審理時既陳稱：我是要貸款，對方表示要美化帳戶
    ，說要幫我做金流等語，顯已足認被告對於辦理貸款需填寫
    相關文件並提供相關工作、薪資等財力證明資料，有一定程度
    認識，然被告在本案並未填寫、提供相關財力證明資料或申請
    書，未見過對方，僅因偶然於網路申辦貸款，即率爾將本案
    帳戶資料交付對方使用，被告所述辦理貸款程序顯與一般銀行
    貸款流程不符自有所認識，足認被告於與自稱「卿姐」、「佑
    姐」等不詳之人聯繫辦理貸款當時，主觀上已明知其並不符
    合向金融機構申辦貸款資格，並不可能申辦貸款成功（此節
    參諸被告所提供之系爭三帳戶，交付當時之餘額均為0元自
    明），然仍執意與該自稱「卿姐」、「佑姐」等不詳之人，
    共謀以虛偽不實之交易明細等金流相關資料，以求美化帳戶
    達到申辦貸款不法目的，是被告既有詐欺金融機構等業者以
    順利辦理貸款之不法所有意圖及犯意聯絡，何以能對此之不
    法事實情節視而不見，而僅以被告於與自稱「卿姐」、「佑
    姐」等不詳之人聯繫辦理貸款當時之對話紀錄資料，即割裂
    認定被告主觀上僅係要辦理貸款，而無幫助他人詐欺取財等
    不確定故意，原審未審酌及此，認事用法於經驗法則及論理法
    則尚有未合，且不無前後矛盾之處。再者，一般人辦理貸款
    是透過銀行等金融機構之正當管道，貸款人之經濟或信用、
    償債能力不佳至金融機構無法承擔風險之程度時，任何人均
    無法貸得款項；又現今金融機構帳戶申請手續極為簡便，並
    無任何特殊限制，一般民眾皆可輕易申請，是以帳戶存摺或
    金融卡顯不能表彰個人之資力或信用狀況，而存摺、金融卡
    僅具有提款功能，僅為存提款之用，本身要無何經濟價值而
    得為質借或徵信之用，故一般金融機構辦理貸款業務，若欲
    對申請者進行徵信，並不會要求申請者提供帳戶存摺、金融
    卡及密碼等物品；又倘若被告僅透過提出其自稱與佯稱提供
    協助貸款之詐騙集團成員間真實性有疑之罐頭式或包裝式之
    對話紀錄等聯繫資料，即能作為免除其刑事責任之護身符，
    衡諸常情及經驗法則，相信所有詐欺集團成員及人頭帳戶提
    供者，皆樂見司法機關為此認定，然詐欺集團成員及人頭帳
    戶提供者勢必更加猖獗，造成有更多無辜之被害人遭詐欺集
    團成員詐騙。
　㈡次按金融存款帳戶資料，事關存戶個人財產權益之保障，具高度
    專有性，屬於個人理財工具，一般人皆有防阻他人任意使用
    之認識，稍具有通常社會歷練與經驗法則之一般人，均應有妥
    為保管帳戶之常識。縱因特殊情況偶有借予他人使用之需，
    亦必然深入瞭解用途後再行提供，方符常情。而金融帳戶帳號
    、密碼如為不明人士所知悉持有，極易被利用為與財產有關之
    犯罪工具，此又係具備一般生活智識者皆能體察之常識。兼以
    邇來利用人頭帳戶以行詐騙之事屢見不鮮，詐欺集團以購物付款方
    式設定錯誤、中獎、退稅、家人遭擄、信用卡款對帳、金融卡
    密碼外洩、疑似遭人盜領存款、網路購物等事由，使被害人誤
    信為真，詐騙被害人至金融機構櫃檯電匯，抑或持金融卡至自
    動櫃員機或由網路銀行依其指示操作，轉出款項至人頭帳戶後
    ，詐欺集團成員隨即提領一空之詐騙手法，層出不窮，且業經
    政府多方宣導，並經媒體反覆傳播，上開詐騙方式，多數利用
    他人帳戶，作為詐欺取財等所得犯罪財物匯入、取款以逃避
    檢警查緝之用之犯罪工具，依一般人通常之知識、智能及經
    驗，當可知悉向陌生人購買、承租或其他方法取得帳戶者，
    多係欲藉該帳戶取得不法犯罪所得，且隱匿帳戶內資金之實際
    取得人身分，以逃避追查，避免本身金融機構帳戶被不法行為
    人利用為詐財工具，應係一般生活所易於體察常識，參以被告
    案發時30餘歲、智識成熟之成年人，且並非全無工作經驗，依
    其學歷、社會經驗、閱歷，焉有不察之理，在與對方係屬全
    然陌生、素未謀面，而僅於網路上聯繫，並未實地查證之情
    境下，即率爾任意將系爭帳戶資料，輕易交予真實姓名、年
    籍均不詳、LINE暱稱「資金周轉站-卿姐」、「民間便利貸-
    佑姐」等不詳之人使用，足認被告主觀上應可預見他人可利
    用其帳戶作不法使用，其應有幫助他人詐欺取財等不確定故
    意甚明。
　㈢又被告所提供系爭三帳戶資料，交付當時三帳戶餘額均為0元
    ，與被告在偵查中所自陳：我提供上開帳戶當時，帳戶內沒
    什麼錢乙節相符，可見被告當時已無懼於系爭三帳戶遭他人
    提領一空之危險，與一般詐騙集團詐欺犯罪之收購等不法取
    得人頭帳戶類型模式無異。而是否提供作為人頭帳戶之交易
    紀錄類型模式之判斷鑑別點，應係在於交付「當時」之帳戶
    餘額究竟為何，決非交付「前」之交易使用模式為何，原審
    並未審酌及此，對於本件被告交付「當時」帳戶餘額均為0
    元，核與一般詐騙集團詐欺犯罪收購等不法取得人頭帳戶類
    型模式避而不論，僅以被告有實際使用上開帳戶需求，又豈
    有將該等金融帳戶提供予他人作為非法使用之理，適見被告
    所辯其並無幫助詐欺取財及幫助洗錢之故意等語，割裂認定
    被告主觀上僅是要辦理貸款，無幫助他人詐欺取財等不確定
    故意，原審其認事用法於經驗法則及論理法則尚有未合，不服
    原審判決提起上訴。
三、經查：原審判決已在其理由欄中詳論被告雖有將上開三帳戶
    寄交給本案詐騙集團成員，本件被害人林宜文、連子恒二人
    亦有遭本件詐騙集團成員詐騙，將款項匯入被告上開帳戶，
    後遭詐騙集團成員提領一空事實；然本件被告乃為辦理貸款
    ，在網際網路與綽號「卿姐」、「佑姐」等不詳者聯絡，後
    在110年6月13日、14日將上述三個帳戶寄出，有被告提出為
    辦理貸款而與綽號「卿姐」、「佑姐」之完整line對話紀錄
    附在27522號偵查卷第39至93頁可憑，依本案卷內現存證據
    被告所辯是未辦理貸款而將上開帳戶寄出並非虛妄，被告主
    觀上應無幫助本件詐騙集團對上開被害人詐騙、與其後洗錢
    之主觀犯意，認定自有所本，後為被告無罪判決諭知，並
　　無違誤。檢察官不服原審判決，執已經原審判決詳為審酌而
    未採認資料提起上訴，仍無可採，為無理由，上訴應予駁回
    。　　
三、據上論斷，應依刑事訴訟法第373條、第368條，判決如主文
    。
本案經檢察官張文傑提起公訴，檢察官張文傑提起上訴，檢察官
王清杰到庭執行職務。
中　　華　　民　　國　　111 　年　　8 　　月　　31　　日
         刑事第七庭　     審判長法　官　梁  堯  銘
                                法　官　王  鏗  普
                                法　官　羅  國  鴻  

以上正本證明與原本無異。
被告不得上訴。 
檢察官如提起上訴，應符合刑事妥速審判法第9條之規定。
如不服本判決，應於收受送達後20日內向本院提出上訴書狀，其
未敘述上訴理由者，並得於提起上訴後20日內向本院補提理由書
（均須按他造當事人之人數附繕本）「切勿逕送上級法院」。因
疫情而遲誤不變期間，得向法院聲請回復原狀。

                                書記官  高  勳  楠 
　　　　　　　　　　　　　　　　 
中　　華　　民　　國　　111 　年　　8 　　月　　31　　日
刑事妥速審判法第9條
除前條情形外，第二審法院維持第一審所為無罪判決，提起上訴
之理由，以下列事項為限：
一、判決所適用之法令牴觸憲法。
二、判決違背司法院解釋。
三、判決違背判例。
刑事訴訟法第三百七十七條至第三百七十九條、第三百九十三條
第一款規定，於前項案件之審理，不適用之。
附件
臺灣臺中地方法院刑事判決
111年度金訴字第316號
公  訴  人  臺灣臺中地方檢察署檢察官
被　　　告　林逸欣　
                    


上列被告因違反洗錢防制法等案件，經檢察官提起公訴（110年
度偵字第27522號、111年度偵字第5081號），本院判決如下：
    主  文
林逸欣無罪。
    理  由
一、公訴意旨略以：被告林逸欣可預見將金融機構帳戶交由他人使
    用，可能幫助詐欺集團以詐欺社會大眾轉帳或匯款至該帳戶
    ，成為所謂「人頭帳戶」；且其所提供之金融帳戶將來可幫助
    詐欺集團成員進行現金提領而切斷資金金流以隱匿詐欺犯罪所得之去
    向及所在而進行洗錢，竟仍基於即使發生亦不違反本意之幫助
    詐欺及幫助洗錢之犯意，於民國110年6月13日、14日，在臺
    中市○區之7-11統一超商○○門市內，將其所有向中華郵政股
    份有限公司臺中○○路郵局申設之帳號000-00000000000000號
    帳戶（下稱郵局帳戶）、向台新商業銀行申設之帳號000-00
    000000000000號帳戶（下稱台新銀行帳戶）、向王道商業銀
    行申設之帳號000-00000000000000號帳戶（下稱王道銀行帳
    戶）之提款卡、密碼等帳戶資料，接續寄送交付予真實姓名
    、年籍不詳、LINE暱稱「資金周轉站-卿姐」、「(民間便利貸
    -佑姐」等詐欺集團成員使用（密碼均係寄出後以LINE告知
    對方）。嗣該詐騙集團成員間，於取得上開3帳戶資料後，
    旋即共同意圖為自己不法之所有，基於詐欺取財之犯意聯絡
    ，分別於㈠110年6月16日19時10分許起，假冒網路購物賣家
    「熊媽媽買菜網」客服人員、銀行客服人員等名義，接續撥
    打電話予告訴人林宜文佯稱：告訴人林宜文之前於網路購物
    之訂單處理，因電腦系統作業發生錯誤，將遭重複扣款，需
    依指示配合操作解除云云，致告訴人林宜文因此陷於錯誤，
    而依對方指示，於同日19時41分許、19時44分許，陸續匯款
    轉帳新臺幣（下同）9萬9,987元、4萬9,987元至上開郵局帳
    戶，旋遭提領一空。嗣告訴人林宜文發覺受騙報警處理，而
    循線查悉上情。㈡110年6月16日19時20分許起，假冒網路購
    物賣家客服人員、銀行客服人員等名義，接續撥打電話予告
    訴人連子恒佯稱：告訴人連子恒之前於網路購物之訂單分期
    付款，是否需要繼續進行處理，及需依指示配合操作解除云
    云，致告訴人連子恒因此陷於錯誤，而依對方指示，於同日
    20時4分許、20時8分許、陸續匯款轉帳4萬9,986元、3萬7,0
    38元至上開台新銀行帳戶帳戶；於同日20時23分許、20時25
    分許，陸續匯款轉帳9萬9,123元、9萬9,989元至上開王道銀
    行帳戶，旋遭提領一空。嗣告訴人連子恒發覺受騙報警處理
    ，而循線查悉上情，因認被告涉犯刑法第30條第1項前段、
    刑法第339條第1項之幫助詐欺取財罪與刑法第30條第1項前
    段、洗錢防制法第14條第1項之幫助洗錢罪嫌等語。
二、按犯罪事實之認定，係據以確定具體的刑罰權之基礎，自須
    經嚴格之證明，故其所憑之證據不僅應具有證據能力，且須
    經合法之調查程序，否則即不得作為有罪認定之依據。倘法
    院審理之結果，認為不能證明被告犯罪，而為無罪之諭知，
    即無前揭第154條第2項所謂「應依證據認定」之犯罪事實之
    存在。因此，同法第308條前段規定，無罪之判決書只須記
    載主文及理由。而其理由之論敘，僅須與卷存證據資料相符
    ，且與經驗法則、論理法則無違即可，所使用之證據亦不以
    具有證據能力者為限，即使不具證據能力之傳聞證據，亦非
    不得資為彈劾證據使用。故無罪之判決書，就傳聞證據是否
    例外具有證據能力，本無須於理由內論敘說明(最高法院100
    年度台上字第2980號刑事判決要旨參照)。從而，本案經本
    院審理結果認定被告林逸欣犯罪不能證明，所援引證據並非
    作為認定其犯罪事實之證據，係屬彈劾證據性質，依前開說
    明，自不以具有證據能力之證據為限。
三、次按犯罪事實應依證據認定之，無證據不得認定犯罪事實；
    不能證明被告犯罪者，應諭知無罪之判決，刑事訴訟法第15
    4條第2項、第301條第1項分別定有明文。又認定犯罪事實所
    憑之證據，雖不以直接證據為限，間接證據亦包括在內，然
    而無論直接證據或間接證據，其為訴訟上之證明，須於通常
    一般之人均不致有所懷疑，而得確信其為真實之程度者，始
    得據為有罪之認定，倘其證明尚未達到此一程度，而有合理
    之懷疑存在而無從使事實審法院得有罪之確信時，即應由法
    院為諭知被告無罪之判決(最高法院76年台上字第4986號刑
    事判決意旨參照)。又檢察官就被告犯罪事實，應負舉證責
    任，並指出證明之方法，刑事訴訟法第161條第1項亦有明文
    。是檢察官對於起訴之犯罪事實，應負提出證據及說服之實
    質舉證責任，倘其所提出之證據，不足為被告有罪之積極證
    明，或其指出證明之方法，無從說服法院以形成被告有罪之
    心證，基於無罪推定之原則，自應為被告無罪判決之諭知(
    最高法院68年台上字第3146號、92年台上字第128號判例意
    旨參照)。
四、公訴意旨認被告涉犯幫助詐欺取財及幫助洗錢等罪嫌，無非
    係以被告於警詢及偵詢之供述、證人即告訴人林宜文及連子
    恒分別於警詢時之證述、告訴人林宜文、連子恒所提出其等
    匯款交易明細相關資料、郵局帳戶、台新銀行帳戶、王道銀
    行帳戶之個資檢視、申辦開戶及交易明細相關資料、告訴人
    2人遭詐騙報案之受理詐騙帳戶通報警示簡便格式表、受理
    各類案件紀錄表、內政部警政署反詐騙諮詢專線紀錄表、金
    融機構聯防機制通報單、LINE對話紀錄等為其論據。
五、訊據被告固不否認有將其申設之郵局帳戶、台新銀行帳戶、
    王道銀行帳戶之提款卡寄送予真實姓名年籍不詳、暱稱「(民
    間便利貸)-佑姐」之人，並透過LINE通訊軟體告知前開提款
    卡密碼予暱稱「(民間便利貸)-佑姐」之人等事實，惟堅詞
    否認有何幫助詐欺取財及幫助洗錢等犯行，辯稱：伊係要貸
    款，對方表示要美化帳戶，說要幫伊做金流，一開始伊要貸
    款10萬元，後來對方又詢問伊要不要債務整合，心想債務整
    合繳款比較輕鬆，伊即提供帳戶提款卡，但不記得哪2張提
    款先寄出，對方表示審核完就會與伊預約時間簽約，然後撥
    款，但伊帳戶遭警示後，對方就不理伊，之後就沒有音訊等
    語。經查：
　㈠被告確有申設取得郵局帳戶、台新銀行帳戶及王道銀行帳戶
    存摺、提款卡與密碼後加以持用，且先後有於110年6月13日
    某時及同年6月14日某時，在臺中市○區○○路0段00巷00號7-E
    LEVEN便利商店○○門市，分別以交貨便方式將其申設郵局帳
    戶、台新銀行帳戶、王道銀行帳戶之提款卡寄送予暱稱「(
    民間便利貸)-佑姐」之人，復透過LINE通訊軟體將前揭傳送
    郵局帳戶、台新銀行帳戶、王道銀行帳戶之提款卡密碼告知
    暱稱「(民間便利貸)-佑姐」之人等情，業為被告於警詢、
    偵訊及本院準備程序時所自承【見臺灣臺中地方檢察署111
    年度偵字第5081號偵查卷宗(下稱5081號偵卷)第21-22、26-
    27頁、臺灣臺中地方檢察署110年度偵字第27522號偵查卷宗
    (下稱27522號偵卷)第36頁、本院卷第48頁】，且有LINE對
    話紀錄截圖資料各1份、帳戶個資檢視(郵局帳戶)、中華郵
    政股份有限公司交易清單(郵局帳戶)各1紙、台新國際商業
    銀行110年7月1日台新作文字第11016397號函暨檢附台新銀
    行帳戶相關資料(含線上申請Richart數位活儲帳戶開戶填寫
    料查詢1紙、開戶檢附身分證件資料1紙、歷史交易明細7紙)
    共9紙、王道商業銀行股份有限公司110年7月9日王道存銀字
    第1105600782號函暨檢附王道銀行帳戶相關資料(含王道商
    業銀行開戶申請書影本1紙、歷史交易明細2紙)共4紙、中華
    郵政股份有限公司111年4月7日儲字第1110100925號函暨檢
    附郵局帳戶之中華郵政股份有限公司客戶歷史交易清單共2
    紙在卷可稽(見27522號偵卷第39-40、41-93、17、19頁、50
    81號偵卷第85-101、103-109頁、本院卷第67-69頁)；而告
    訴人林宜文及連子恒確有遭不詳之人以網路購物操作失誤為
    由加以詐欺，復依指示匯款3萬7,038元至9萬9,989元不等金
    額至前揭郵局帳戶、台新銀行帳戶、王道銀行帳戶等情，業
    為被告所不爭執，且經證人即告訴人林宜文及連子恒分別於
    警詢時證述甚詳(林宜文部分：見27522號偵卷第9-10頁；連
    子恒部分：見5081號偵卷第121-127頁)，復有帳戶個資檢視
    (郵局帳戶)、中華郵政股份有限公司交易清單(郵局帳戶)、
    臺北市政府警察局北投分局石牌派出所受理詐騙帳戶通報警
    示簡便格式表(林宜文)、金融機構聯防機制通報單(林宜文)
    、存摺內頁影本(林宜文)各1紙、台新國際商業銀行110年7
    月1日台新作文字第11016397號函暨檢附台新銀行帳戶相關
    資料(含線上申請Richart數位活儲帳戶開戶填寫料查詢1紙
    、開戶檢附身分證件資料1紙、歷史交易明細7紙)共9紙、王
    道商業銀行股份有限公司110年7月9日王道存銀字第1105600
    782號函暨檢附王道銀行帳戶相關資料(含王道商業銀行開戶
    申請書影本1紙、歷史交易明細2紙)共4紙、通聯記錄截圖照
    片(連子恒)2張、轉帳交易明細截圖照片(連子恒)3張、新竹
    縣政府警察局竹北分局三民派出所受(處)理案件證明單(連
    子恒)、新竹縣政府警察局竹北分局三民派出所受理各類案
    件紀錄表(連子恒)、內政部警政署反詐騙諮詢專線紀錄表(
    連子恒)各1紙、新竹縣政府警察局竹北分局三民派出所受理
    詐騙帳戶通報警示簡便格式表(連子恒)2紙、中華郵政股份
    有限公司111年4月7日儲字第1110100925號函暨檢附郵局帳
    戶之中華郵政股份有限公司客戶歷史交易清單共2紙附卷供
    參(見27522號偵卷第17、19、23、25、27頁、5081號偵卷第
    85-101、103-109、129、129、135、137、139、141-142頁
    、本院卷第67-69頁)，足認被告申設持用之郵局帳戶、台新
    銀行帳戶及王道銀行帳戶確實已供不詳詐欺集團成員使用作
    為詐欺告訴人2人之匯款帳戶，藉以達到掩飾犯罪所得來源
    、去向，至為明確。
　㈡本案應審究者，在於被告提供前揭金融帳戶資料之行為，其
    主觀上究否存有幫助詐欺取財及幫助洗錢之認識或預見，茲
    認定如下：
　⒈按交付金融帳戶而幫助詐欺罪之成立，必須幫助人於行為時
    ，明知或可得而知，被幫助人將會持其所交付之金融帳戶，
    作為利用工具，向他人行詐，使他人匯入該金融帳戶，而騙
    取財物；反之，如非基於自己自由意思而係因遺失、被脅迫
    、遭詐欺等原因而交付者，因交付金融帳戶之人並無幫助犯
    罪之意思，亦非認識收受其金融帳戶者將會持以對他人從事
    詐欺取財，則其單純受利用，尚難以幫助詐欺取財罪責相繩
    。具體而言，倘若被告因一時疏於提防、受騙，輕忽答應，
    將其帳戶金融卡及密碼交付他人，不能遽行推論其有預見並
    容任詐欺取財犯罪遂行的主觀犯意(最高法院108年度台上字
    第115號判決意旨參照）。又刑法不確定故意（或稱間接故
    意），係指行為人對於構成犯罪之事實，預見其發生而其發
    生並不違背其本意者，以故意論。故意包括「知」與「意」
    之要素，「預見」其發生，屬知之要素；「其發生並不違背
    其本意」，則屬意之要素。間接故意仍須以主觀上對於構成
    犯罪之事實有所認識，而基於此認識進而「容任其發生」。
    主觀認識與否以有「預見可能性」為前提，決定有無預見可
    能性之因素包括「知識」及「用心」，蓋無知不是刑罰之對
    象，在行為人已具備足夠知識之前提下，即應以法律所設想
    之一般智識謹慎者之狀態，用以判斷行為人對於侵害事實之
    發生是否具備足夠之預見可能性。至判斷行為人是否預見，
    更須依據行為人之智識、經驗，例如行為人之社會年齡、生
    活經驗、教育程度，以及行為時之精神狀態等事項綜合判斷
    (最高法院110年度台上字第5404號判決意旨參照)。邇來確
    有不法份子以代辦貸款或應徵工作為餌，在報紙或網路上刊
    登廣告，藉機向欲辦理貸款或應徵工作之人詐取金融帳戶存
    摺、提款卡及密碼等帳戶資料，甚而要求提領金融帳戶內款
    項。從而，在判斷個案行為人是否構成幫助詐欺取財等犯罪
    成立與否，自不得僅以被告所持有之帳戶資料是否提供予他
    人、有無淪為犯罪集團使用為斷，尚須衡酌被告所辯提供帳
    戶資料之原因是否可採，並綜合行為人之素行、教育程度、
    財務狀況與行為人所述情節之主、客觀情事，本於推理作用
    、經驗法則，以為判斷之基礎。
　⒉稽諸被告於警詢時陳稱：伊為了貸款，曾將王道銀行帳戶、
    台新銀行帳戶等帳戶提款卡寄出去，伊不知道對方是誰，對
    方自稱是「財務」，都用LINE通訊軟體聯絡，伊即於110年6
    月14日某時，在臺中市○區○○路0段00巷00號7-ELEVEN便利商
    店○○門市，以交貨便號碼D0000000號提供提款卡，伊係為了
    債務整合，可以借款70萬元，只要月繳幾千元，對方要求伊
    提供郵局帳戶、王道銀行帳戶、台新銀行帳戶及玉山銀行帳
    戶提款卡，但玉山銀行帳戶因為超過5年沒使用，該帳戶被
    禁止，對方表示王道銀行帳戶及台新銀行帳戶要撥款用，而
    郵局帳戶則是還款用，伊寄出後，錢沒拿到還變成警示戶，
    伊欲借70萬元，可以分120期，每月繳交7,000元，另外對方
    要伊提供4個帳戶，其中2個是還款用，另外2個是撥款用，
    一開始伊寄出提款卡，後來對方還用LINE文字訊息問伊密碼
    ，伊就用文字訊息告知對方，「財務」利用別人帳戶將錢匯
    進伊帳戶，再利用伊提供之提款卡將錢領出來，伊發現帳戶
    突然多了很多錢，對方告知伊係在進行銀行金流進出，對方
    表示：「要做銀行出入，到時候匯款70萬元，一次太多銀行
    會凍結鎖定」等語，伊另外還將郵局帳戶、王道銀行帳戶及
    玉山銀行帳戶提款卡交給對方，但對方告知玉山銀行帳戶為
    問題帳戶無法使用，帳戶內款項都是自稱「財務」之人領出
    ，是專員告知伊，係伊無知，看到貸款廣告實借實領、不扣
    任何手續費而上當等語(見5081號偵卷第19-24、25-28頁)，
    復於偵詢時陳稱：伊申請使用之郵局帳戶存摺、提款卡及密
    碼沒有遺失，伊係於110年6月13日前後某日，上網看到臉書
    借款廣告，伊需要借錢，所以與對方聯絡，加對方LINE通訊
    軟體暱稱「卿姐」、「佑姐」等人為好友，對方自稱是網路
    代辦貸款業者，要求伊寄了4張帳戶提款卡，分別是郵局帳
    戶、王道銀行帳戶、台新銀行帳戶及玉山銀行帳戶提款卡，
    但玉山銀行帳戶已經超過5年沒有使用，被列為禁止戶，伊
    係分2次寄送上開帳戶提款卡，伊於110年6月14日某時，至
    臺中市○區7-ELEVEN便利商店○○門市，依對方指示用便利通
    方式將郵局帳戶及王道銀行帳戶提款卡寄給對方，密碼是事
    後用LINE通訊軟體詢問伊，伊再行告知，對方表示要進行貸
    款財力審核使用，伊不是很清楚貸款流程，當時是因為急需
    用錢處理事情，所以沒想那麼多，伊不認罪，伊也是因為貸
    款相信對方才遭詐騙等語(見27522號偵卷第35-37頁)，而於
    本院準備程序及審理時陳稱：伊係要貸款，對方表示要美化
    帳戶，說要幫伊做金流，一開始伊要貸款10萬元，後來對方
    又詢問伊要不要債務整合，心想債務整合，每個月還款比較
    輕鬆，伊即提供帳戶提款卡，但伊不記得哪2張提款卡先寄
    ，對方表示審核完畢，就會與伊預約時間簽約，然後撥款，
    但帳戶遭警示後，對方就不理伊，之後就沒有音訊，玉山銀
    行帳戶是伊很久沒有使用，早就禁止戶，伊一直沒有使用郵
    局帳戶，對方表示要進行債務整合，2個帳戶要當作還款帳
    戶，另外2帳戶當作撥款帳戶，伊平時使用中國信託銀行帳
    戶、合作金庫帳戶及台新銀行帳戶，伊係將款項放入台新銀
    行帳戶，因為台新銀行帳戶可以賺取回饋，還有每個月5次
    轉帳及跨行領款都不用手續費，伊薪資轉帳帳戶為合作金庫
    帳戶，然後將合作金庫帳戶內款項再轉入台新銀行帳戶，因
    為家人都使用台新銀行，所以在台新銀行用來互轉比較方便
    ，伊每個月10日領薪水，然後每月馬上將錢轉到台新銀行帳
    戶等語(見本院卷第47-49、80頁)，被告迭於警詢、偵詢、
    本院準備程序及審理時均辯稱係為辦理貸款而提供前開金融
    帳戶提款卡等情，且於偵查中檢察事務官詢問時再為提供其
    與暱稱「資金周轉站-卿姐」、「(民間便利貸)-佑姐」之人
    間之LINE對話紀錄各1份以為佐證，此有LINE對話紀錄截圖
    資料各1份附卷供參(見27522號偵卷第39-40、41-93頁)。觀
    諸卷附被告與「(民間便利貸)-佑姐」(下稱「佑姐」)間LIN
    E通訊軟體聯繫之對話紀錄擷圖顯示，被告先於110年6月12
    日10時55分許，傳送：「你好」、「卿姐介紹的」等語，經
    「佑姐」回覆稱：「需要多少資金？」等語，被告陳稱：「
    10萬」等語，「佑姐」再為傳送：「姓名：□年齡：□身份
    證：□住址：□聯絡電話：□借款金額：□從事行業：□每
    月薪資：□當前存款：□借款用途：□有無汽機車：□有無
    房產土地：□」、「請如實告知」等語，經被告完整填寫相
    關資料後回傳，「佑姐」再為覆稱：「請問當鋪/銀行/高利
    /民間/小額/朋友有欠款多少？」、「請問銀行或郵局有不
    良信用記錄嗎？如協商，法扣，強停，呆帳，警示戶之類的
    」等語，被告再為答覆：「當鋪35000□小額10000□裕富商
    品貸50000□機車貸款20萬□銀行信貸加信用卡費約32萬□
    代書貸款10萬」、「銀行有協商中且信用卡都停卡」、「銀
    行有」等語，「佑姐」答稱：「了解」、「麻煩把雙證件正
    反拍給我幫你評估借款額度(正面拍照清楚清晰)」等語，經
    被告將其國民身分證及全民健康保險卡照片資料回傳，「佑
    姐」接續告以：「我現在請財務幫你評估」、「哈嘍□久等
    □你的資料初步評估通過□最高可以借款十萬□請問有需要
    嗎？」等語，被告答稱：「有」、「利息怎麼算」等語，「
    佑姐」隨後表示：「我們借款是本利攤還□借款十萬可分36
    期□一月一期月繳3300」、「每月一定要按時還款唷□如有
    遲繳且沒有提前告知□將會要求你提前歸還所有本金和利息
    」、「借款流程：評估+審核+放款□比照銀行審核放款機制
    □都是線上作業□借款資料送件審核後最快送件後當天撥款
    □這是撥款最快的時間□你當次是評估通過□後續還需要審
    核」、「審核過後會確認撥款時間□撥款當天約好時間地點
    □財務會去到你那邊□所有資料核對正確跟你簽約□簽約完
    成當下會直接轉帳給你□簽約撥款30分鐘內會完成」、「這
    是我借款合約書□你先了解下」、「借款合約到時候會列印
    出來□一次三份跟你簽約□你準備雙證就好了」等語，並傳
    送名稱為「標準借據」之WORD檔案連結，經被告表示貸款意
    願後，「佑姐」陳稱：「那我再跟你說明下審核部分」、「
    審核財務那邊是需要審核你的借款資料和擔保物」、「確認
    借款我們還需要你提供擔保物的」、「權狀□行照□銀行帳
    戶都可用作擔保」等語，經被告答稱：「銀行帳戶是指存摺
    或提款卡嗎？」等語，「佑姐」陳稱：「是唷」等語，被告
    接著陳述：「銀行帳戶」、「目前只剩下台新可以提供」等
    語，「佑姐」為取信被告，逐步要求被告提供前揭台新銀行
    帳戶、王道銀行帳戶及郵局帳戶資料，經被告依指示上傳前
    揭台新銀行帳戶、王道銀行帳戶網路銀行截圖及提款卡翻拍
    照片、郵局帳戶存摺及提款卡翻拍照片後，「佑姐」遂指示
    被告至7-ELEVEN便利商店，以交貨便方式寄出前開王道銀行
    帳戶及郵局帳戶之提款卡，「佑姐」再於同年6月13日11時9
    分許，傳送：「擔保還款帳戶密碼還需要你提供下」、「我
    幫你一起提交」等語，經被告告以帳戶提款卡密碼後，「佑
    姐」接續陳稱：「那我到時請財務確認」、「剛剛幫你詢問
    財務了」、「財務問你這邊想不想做債務整合」等語，被告
    先係表示：「先不用整合」等語，「佑姐」回覆稱：「提交
    資料后就不能再做債務整合了」、「你這邊現在是有70萬債
    務」、「財務可以幫你分120期」、「你每月只需要繳7000
    」、「如果審核你條件OK利息還可以再低」、「錯過的話□
    給你撥款□你再借就要等你借款清后才能借了」等語，經被
    告同意債務整合後，即依指示以相同方式，再度寄交前開台
    新銀行帳戶及玉山銀行某帳戶提款卡並告以帳戶提款卡密碼
    ，「佑姐」再於同年6月16日11時35分許，傳送：「你今天
    財務有取件審核了」等語，經被告依「佑姐」指示，再為確
    認王道銀行帳戶提款卡密碼，被告即於同日19時27分許起，
    傳送內容顯示不明款項2萬9,985元匯入前揭台新銀行帳戶之
    網路銀行交易明細截圖照片，陳稱：「這是財務匯的嗎？」
    、「這筆是」等語，「佑姐」答稱：「這是財務在幫你做銀
    行出入」、「到時匯款70萬□一次太多銀行會凍結鎖定」等
    語，被告接續陳稱：「我知道」、「所以王道可以嗎？」等
    語，「佑姐」答覆稱：「財務在幫你用那就沒問題」、「財
    務幫你做銀行出入的錢你不能轉走唷」、「幫你做好財務會
    跟我講」、「到時我也會給你訊息」、「這是幫你做銀行出
    入的錢」、「財務會提領」、「提領再匯入」等語，被告詢
    問稱：「好了，這筆要轉回去還是到時算在70萬裡面」等語
    ，「佑姐」再為答稱：「70萬□到時是簽約后再直接匯入」
    、「好唷□我和財務現在還在幫你處理你的借款案件」、「
    你借款70萬□我這邊還需要幫你準備薪轉記錄」、「財務那
    邊做銀行出入可能沒這麼快」、「需要2-3天時間」、「你
    的撥款我到時跟財務幫你約到下禮一這樣」等語，嗣於同年
    6月17日4時3分許起，被告陳稱：「郵局原本沒問題，結果
    半夜被鎖」、「看能不能減額不要繼續做銀行出入，怕還沒
    有拿到錢，全被鎖就GG了，目前王道轉帳功能被關閉了而郵
    局被鎖了」、「被通報警示帳戶」等語等情，此有LINE對話
    紀錄截圖資料1份附卷供參(見27522號偵卷第41-93頁)，可
    見被告辯稱當初係為辦理貸款，經對方要求債務整合，配合
    寄出郵局帳戶、台新銀行帳戶及王道銀行帳戶提款卡乙情，
    尚非虛妄；參以「佑姐」為取信於被告，逐步向被告強調為
    避免一次高額款項匯入帳戶，事前進行小額款項匯入、領出
    等交易以利辦理貸款，使被告相信其確實從事申辦貸款業務
    之工作，先係稱需要擔保品，要求被告提供王道銀行帳戶及
    郵局帳戶之提款卡後，復而利用被告可供債務整合，減輕分
    散債務所生利息支出之心態，逐步要求被告再為提供台新銀
    行帳戶及玉山銀行某帳戶提款卡以貸得較高額款項，「佑姐
    」再於交涉過程中，傳送名稱為「標準借據」之WORD檔案連
    結供被告事前審閱，漸次使被告相信其確實配合處理申辦貸
    款事宜無訛，足見被告前揭辯詞所指本案發生經過等情，堪
    以採信。
　⒊再考諸被告所申設前揭台新銀行帳戶之使用狀況，自109年12
    月起至110年6月止，該帳戶款項出入頻繁，其中於110年1月
    11日5時44分55秒許、同日21時49分12秒許及翌(12)日14時2
    分2秒許，先後有3筆3萬4,009元、6萬元及2萬8,433元等款
    項匯入該帳戶，復於同年2月9日8時26分37秒許、同年3月10
    日5時59秒許，先後有2筆2萬9,364元、3萬2,468元等款項匯
    入該帳戶，又於同年4月9日4時24分33秒許、同日7時7分9秒
    許，先後有2筆3萬3,932元、6,000元等款項匯入該帳戶，再
    於同年5月10日8時31分48秒許、同年6月10日8時25分許、同
    日10時39分16秒許，先後有3筆2萬1,400元、1萬36元、2萬5
    ,802元等款項匯入該帳戶，並經接續數次提領、轉出、繳費
    等支出，而於同年6月16日20時4分29秒及同日20時8分53秒
    許，即有2筆由告訴人連子恒匯入之4萬9,986元及3萬7,038
    元等款項匯入等交易紀錄，有台新國際商業銀行110年7月1
    日台新作文字第11016397號函暨檢附台新銀行帳戶相關資料
    (含線上申請Richart數位活儲帳戶開戶填寫料查詢1紙、開
    戶檢附身分證件資料1紙、歷史交易明細7紙)共9紙附卷供參
    (見5081號偵卷第85-101頁)，經比對上開台新銀行帳戶之交
    易紀錄，包含本案告訴人連子恒遭詐欺而將款項匯入指定帳
    戶之110年6月份在內之最近半年期間，亦見被告確有實際以
    上開台新銀行帳戶作為日常金融交易使用之證明，核與被告
    前於本院審理時所稱每月10日領得薪水後，將薪資轉入台新
    銀行帳戶使用等情詞相合，果若被告如公訴意旨所認係基於
    幫助詐欺取財及幫助洗錢之故意，將其所申辦之前揭郵局帳
    戶、台新銀行帳戶及王道銀行帳戶作為詐欺集團詐騙他人款
    項使用，然被告既有實際使用上開帳戶之需求，又豈有將該
    等金融帳戶提供予他人作為非法使用之理，適見被告所辯其
    並無幫助詐欺取財及幫助洗錢之故意等語，應堪採信。從而
    ，被告因相信「佑姐」之說詞，為辦理貸款事宜，寄交前揭
    金融帳戶提款卡，衡情並非不能想像，則被告縱有寄交前揭
    金融帳戶提款卡予「佑姐」所屬詐欺集團成員行為，供其等
    用以收受告訴人2人匯入之款項，惟依前揭對話經過及相關
    證據所示，被告本身亦應係遭本案詐欺集團所欺騙，方有該
    等行為，自難遽認被告於提供帳戶資料時已預見該等帳戶恐
    遭他人作為詐欺集團詐取他人財物之工具，而逕認其具有幫
    助詐欺取財及幫助洗錢之故意，堪認被告上開所辯，洵屬有
    據，應可採信。
六、綜上所述，公訴人所提出證據或所指出之各項證據方法，僅
    足證明被告依「佑姐」指示提供前揭帳戶資料而作為詐取告
    訴人2人財物之犯罪工具等客觀事實，然尚無從證明被告主
    觀上存有幫助他人詐欺取財、幫助洗錢犯行之直接故意或不
    確定故意，亦不能說服本院形成被告確有幫助詐欺取財、幫
    助洗錢犯行之心證，公訴人所指之犯罪事實即屬不能證明，
    是依前述說明，基於無罪推定之原則，即應為被告有利之認
    定，而為被告無罪之諭知，以昭審慎。
據上論斷，應依刑事訴訟法第301條第1項前段，判決如主文。
本案經檢察官張文傑提起公訴，檢察官朱介斌到庭執行職務。
中　　華　　民　　國　 111　　年　  5　　月　　24　　日
　　　　　　　　　刑事第十五庭審判長法　官　
　　　　　　　　　
                                    法  官  
　　　　　　　　　　　　　　　　　　
                                    法  官
　　　　　　　　　　　　　　　　　　  
以上正本證明與原本無異。
如不服本判決應於收受送達後20日內向本院提出上訴書狀，並應
敘述具體理由；其未敘述上訴之理由者，應於上訴期間屆滿後20
日內向本院補提理由書（均須按他造當事人之人數附繕本）「切
勿逕送上級法院」。
告訴人或被害人如不服判決，應備理由具狀向檢察官請求上訴，
上訴期間之計算，以檢察官收受判決正本之日起算。
中　　華　　民　　國　 111　　年　  5　　月　　24　　日